【裁判字號】    95,訴,1011
【裁判日期】    950831
【裁判案由】    清償債務
【裁判全文】
臺灣桃園地方法院民事判決              95年度訴字第1011號
原      告  臺灣中小企業銀行股份有限公司
法定代理人  戊○○
訴訟代理人  甲○○
被      告  長紅生物科技股份有限公司
兼上一人
法定代理人  丁○○
被      告  乙○○
            丙○○
上列當事人間請求清償債務事件，於民國95年8 月25日辯論終結
，本院判決如下：
    主  文
被告應連帶給付原告新台幣壹佰肆拾壹萬仟柒佰伍拾陸元，及
自民國九十五年四月十七日起至清償日止，按年息百分之五點二
四計算之利息，並自民國九十五年五月十八日起至清償日止，逾
期在六個月以內者，按上開利率百分之十，超過六個月者，按上
開利率百分之二十計付違約金。
被告應連帶給付原告新台幣佰萬元，及自民國九十五年四月十
三日起至清償日止，按年息百分之六點一九計算之利息，並自民
國九十五年五月十四日起至清償日止，逾期在六個月以內者，按
上開利率百分之十，超過六個月者，按上開利率百分之二十計付
違約金。
被告應連帶給付原告新台幣捌拾壹萬元，及自民國九十五年四月
七日起至清償日止，按年息百分之二點九七計算之利息，並自民
國九十五年五月八日起至清償日止，逾期在六個月以內者，按上
開利率百分之十，超過六個月者，按上開利率百分之二十計付違
約金。
被告長紅生物科技股份有限公司、丁○○、丙○○應連帶給付原
告新台幣壹拾柒萬捌仟肆佰壹拾肆元，及自民國九十五年七月二
日起至清償日止，按年息百分之十七計算之利息，暨至清償日止
，按延滯第一個月計付新台幣壹佰元，延滯第二個月什付新台幣
參佰元，延滯第三個月以上者每月計付新台幣陸佰元之違約金。
訴訟費用由被告連帶負擔。
    事  實
甲、原告方面：
壹、聲明：如主文所示。
貳、陳述：
一、被告長紅生物科技股份有限公司（下稱長紅公司）於民國94
    年5 月11日邀同被告丁○○、乙○○、丙○○為連帶保證人
    向原告借款200 萬元，約定借款期間自94年5 月13日起至97
    年5 月13日止，依年金法按月攤還本息，利息依原告銀行基
    準利率加年息1.65% 機動計算【本件原告得請求全部給付時
    ，基本利率為3.59% ，故原告得請求被告連帶給付之借款利
    率為年息5.24% 《即3.59% ＋1.65% ＝5.24% 》】。另約定
    如有逾期，依借據第5 條約定，按借款總餘額，自應償付日
    起，逾期在6 個月以內者按上開利率10% ，逾期超過6 個月
    者按上開利率20% 計算加付違約金，並依契約約定若被告未
    能依約按期繳納本息，即喪失期限利益，全部債務視為全部
    到期。
二、被告長紅公司於94年5 月11日邀同被告丁○○、乙○○、丙○○為連帶保證人向原告借款300 萬元，約定借款期間自94
    年5 月13日起至95年5 月13日止，按月每月付息1 次，於到
    期日還清本金，利息依原告銀行基準利率加年息2.6%機動計
    算【本件原告得請求全部給付時，基本利率為3.59% ，故原
    告得請求被告連帶給付之借款利率為年息6.19% 《即3.59%
    ＋2.6%＝6.19% 》】，並有如上違約金及喪失期限利益之約
    定。
三、被告長紅公司於94年11月4 日邀同被告丁○○、乙○○、丙○○為連帶保證人，與原告簽訂應收帳款融資契約，約定融
    資額度500 萬元，額度動用期間自94年12月1 日起至95年12
    月1 日止，逕由被告出具借據及授信動用申請書及提供其因
    買賣契約、勞務契約得對其交易相對人請求一定清償期給付
    一定金額之應收帳款債權憑證，申請循環動用，每筆借款期
    限最長不超過1 個月。約定借款利率按原告2 年期定儲機動
    利率加年息0.845%機動計算【本件原告得請求全部給付時，
    原告2 年定儲機動利率為2.125%，故原告得請求被告連帶給
    付之借款利率為年息2.97% 《即0.845%＋2.125%＝2.97% 》
    】，另約定如上之違約金及喪失期限利益條款。
四、被告長紅公司於94年11月4 日邀同被告丁○○、丙○○為連
    帶保證人，與原告簽訂商務卡使用契約，並領有卡號0000-0
    000-0000-0000 、0000-0000-0000-0000 、0000-0000-0000
    -0000 之國際信用卡，依約定被告等得於信用卡之特約商店
    簽帳消費，或向特定機構預借現金，但應於原告規定期限內
    向原告清償，如逾期未付，即應按年息17% 計算利息，及其
    至清償日止，延滯1 個月，當月計付違約金100 元，延滯第
    2 個月，當月計付違約金300 元，延滯第3 個月以上者，每
    月計付違約金600 元。
五、詎被告長紅公司分別於95年4 月17日、4 月13日及4 月7 日
    起，即未依約償還上開借款，被告等應向原告償還尚欠本金
    、利息及違約金分別如主文第1 項至第4 項所示。原告遂依
    消費借貸、商務卡使用契約及連帶保證之法律關係提起本件
    訴訟，請求被告給付如主文第1 項至4 項所示之金額。
參、證據：借據2 份、應收帳款融資契約暨借據1 份、連帶保證
    書3 份、商務卡申請書1 份、放款利率歷史資料表2 張、客
    戶往來明細查詢表3 張為證。
乙、被告長紅公司、丁○○、乙○○方面：
壹、聲明：原告之訴駁回。
貳、陳述：原告之主張屬實，惟其無力清償。
丙、被告丙○○方面：
    未於言詞辯論期日到場，亦未提出書狀作何聲明或陳述。
    理  由
甲、程序方面：
一、本件被告丙○○未於言詞辯論期日到場，核無民事訴訟法第
    386 條所列各款情形，准依原告之聲請，由其一造辯論而為
    判決。
二、按訴狀送達後，原告不得將原訴變更或追加他訴。但擴張或
    減縮應受判決事項之聲明者，不在此限。民事訴訟法第255
    條第1 項但書第3 款定有明文。本件原告起訴時，就訴之聲
    明第1 項至第3 項，原均請求與利息相同起算日起算之違約
    金，另訴之聲明第4 項原請求之本金及利息起算日則分別為
    178,411 元、95年5 月2 日（見本件支付命令卷第3 、4 頁
    ），嗣於95年7 月13日向本院具狀請求變更其訴之聲明第1
    項至第3 項之違約金起算日分別為95年5 月18日、同年月14
    日、同年月8 日，變更訴之聲明第4 項之本金為178,414 元
    ，利息起算日為95年7 月2 日（見本院卷第12、13頁），經
    核原告上開所為變更，均屬擴張、減縮應受判決事項之聲明
    ，與上開規定尚無不符，應予准許。
乙、實體方面：
一、原告主張之事實，業據提出與伊所述相符之借據2 份、應收
    帳款融資契約暨借據1 份、連帶保證書3 份、商務卡申請書
    1 份、放款利率歷史資料表2 張、客戶往來明細查詢表3 張
    為證，且為到場之被告長紅公司、丁○○、乙○○所不爭執
    （見本院卷第46頁），而被告丙○○已於相當時期受合法之
    通知，既未於言詞辯論期日到場，亦未提出書狀作何聲明、
    陳述以供本院審酌，依民事訴訟法第280 條第3 項前段準用
    同法條第1 項前段之結果，視同被告對於原告主張之事實自
    認。綜上，堪信原告主張之事實為真正。至於本件到場之上
    述被告雖均以無資力清償等語而為抗辯，然查，被告是否有
    資力清償債務，僅關涉原告日後之執行是否得滿足受償而已
    ，尚不足以妨礙原告於本件之請求，是被告辯稱其無資力清
    償云云，尚屬無據，本院實難憑之為有利於被告之認定，附
    此敘明。
二、按消費借貸契約，借用人應於約定期限內，返還與借用物種
    類、品質、數量相同之物；又遲延之債務，以支付金錢為標
    的者，債權人得請求依法定利率計算之遲延利息，但約定利
    率較高者，仍從其約定利率；再數人負同一債務，明示對於
    債權人各負全部給付之責任者，為連帶債務；連帶債務之債
    權人，得對於債務人之全體，同時請求全部之給付，且連帶
    債務未全部履行前，全體債務人仍負連帶責任，民法第478
    條前段、第233 條第1 項、第272 條第1 項、第273 條分別
    定有明文。經查，本件被告長紅公司既有前揭未依約攤還本
    息之事實，原告自得請求其依約給付本金餘額及利息、違約
    金，並請求被告丁○○、乙○○、丙○○依連帶保證契約之
    約定，連帶負清償之責。從而，原告依消費借貸、商務卡使
    用契約及連帶保證契約之法律關係，請求被告連帶給付原告
    如主文第1 項至第4 項所示之金額及利息、違約金，為有理
    由，應予准許。
三、據上論結，本件原告之訴為有理由，依民事訴訟法第385 條
    第1 項前段、第85條第2 項，判決如主文。
中    華    民    國    95    年    8     月    31    日
                  民事第二庭    法  官  范明達
以上正本係照原本作成
如對本判決上訴，須於判決送達後20日內向本院提出上訴狀
中    華    民    國    95    年    9     月    1     日
                                書記官  江世亨


司法院資訊處製作；財團法人民間司法改革基金會備份。
